【裁判字號】    99,台上,1417
【裁判日期】    990311
【裁判案由】    違反毒品危害防制條例
【裁判全文】
最高法院刑事判決            九十九年度台上字第一四一七號
上  訴  人  甲○○
            乙○○
上列上訴人等因違反毒品危害防制條例案件，不服台灣高等法院
高雄分院中華民國九十八年十二月二十三日第二審判決（九十八
年度上訴字第一三五二號，起訴案號：台灣高雄地方法院檢察署
九十八年度偵字第一一二一０號、第一二二七五號），提起上訴
，本院判決如下：
    主  文
上訴駁回。
    理  由
按刑事訴訟法第三百七十七條規定，上訴於第三審法院，非以判
決違背法令為理由，不得為之。是提起第三審上訴，應以原判決
違背法令為理由，係屬法定要件。如果上訴理由書狀並未依據卷
內訴訟資料，具體指摘原判決不適用何種法則或如何適用不當，
或所指摘原判決違法情事，顯與法律規定得為第三審上訴理由之
違法情形，不相適合時，均應認其上訴為違背法律上之程式，予
以駁回。本件原判決撤銷第一審之科刑判決，改判仍論處上訴人
甲○○、乙○○共同運輸第三級毒品罪刑。係以甲○○已自白犯
罪，且乙○○亦坦承其於民國九十八年四月三日收受甲○○寄發
之簡訊後，隨即於同日轉帳新台幣（下同）十一萬元至甲○○所
指定之帳戶，並於同年月七日下午二時許，在高雄市○○區○○
路六五一巷五之三號附近之永順加油站前，以「林美英」之名義
簽收內藏第三級毒品愷他命之包裹等情不諱，而關於乙○○簽收
包裹之過程，亦據證人即內政部警政署航空警察局高雄分局警員
許連春於第一審審理時結證在卷，此外，並有查獲照片、扣押筆
錄及扣押物品目錄表、航空警察局安全檢查隊Ｘ光檢查儀注檢貨
物報告表、三達快遞有限公司收貨單、檢驗報告及高雄醫學大學
附設中和醫院出具之檢驗報告、遠傳電信股份有限公司檢送之0
000000000號電話通聯查詢資料、林怡菁於中國信託商
業銀行帳戶歷史交易查詢、甲○○出入境一覽表、乙○○及其母
親邱瑞玉之個人戶籍資料附卷，及如原判決附表所示之物扣案可
憑等證據資料，而為論斷，已詳其所憑之證據及認定之理由。
並指駁、說明乙○○否認犯罪，所辯為卸責飾詞，不足採信；乙
○○有施用愷他命之習性，平時亦有接觸過愷他命，其對於愷他
命係政府所查緝禁止運輸走私來台等情，應有所知悉，而以甲○
○、乙○○於九十八年四月間之家庭經濟狀況僅為勉持，甚至未
有足夠之金錢可供日常生活開銷，且甲○○亦有積欠卡債，其二
人並有二名年幼子女尚待扶養，乙○○於此經濟窘迫狀況下，當
甲○○傳送簡訊要求其轉帳十一萬元時，其同日即配合辦理轉帳
，未就該筆款項用途詢問清楚或逕予拒絕轉帳，均與常理有違，
另乙○○又選擇非自己實際住所之加油站收受包裹，且刻意隱藏
自己之真實姓名，並以非其申請之行動電話作為聯絡收受包裹之
用，又乙○○於經警查獲時均未供稱包裹之來源及何人委其收取
，而極力迴護甲○○，再者，當日為何係由乙○○出面領取包裹
，乙○○、甲○○二人所供不一，參以愷他命係政府嚴格查禁之
毒品，且運輸愷他命係重罪，一般運毒者為避免走漏風聲，並不
會輕易將運毒相關之事宜交由非共犯核心之人處理，甲○○既將
本件夾藏愷他命之包裹寄至乙○○母親之租屋處，並由乙○○在
國內負責辦理匯款及出面與快公司人員接洽收受包裹事宜，倘
乙○○未共同謀議運輸細節，甲○○又豈會輕易將上開與運輸毒
品極為重要之轉帳、領取毒品包裹等事交由乙○○出面負責，而
徒增乙○○遭查緝之風險，凡此種種，均足以證明乙○○有與甲
○○共同運輸及私運本件第三級毒品愷他命等由甚詳。從形式上
觀察，原判決並無影響判決結果之違法情形存在。甲○○、乙○
○上訴意旨略稱：(一)、甲○○自始均供稱其係於九十四年四月間
至中國大陸旅遊，於珠海因偶遇之「王清順」誘引，始臨時起意
購買第三級毒品愷他命，嗣即發送簡訊至乙○○之手機，央請乙
○○代為匯款供生活之費用等情，足見乙○○僅知匯款之目的係
供甲○○於大陸期間之生活所需；況衡諸常情，購買毒品之人為
免警方查緝，無論於電話或簡訊中，其用語或文字均極力避免涉
及毒品之文字內容，乙○○與甲○○相隔兩地之遙，豈能自簡訊
寥寥數語即能知悉所匯之款項係供購買毒品之用。又乙○○育有
二名幼子，平日家計均仰賴乙○○於每日凌晨三、四時許早起製
作飯糰販售維生，家中雜事亦均賴乙○○處理，甲○○於返回台
灣後，指示乙○○代為領取包裹，乙○○當時認為僅係代夫領取
，實無暇慮及收件人為何、包裹內容究為何物？乙○○自匯款至
領取包裹之過程，均係依甲○○之指示為之，與日常生活事務無
異，本件真正掌握運輸毒品者乃係甲○○，乙○○僅係遭利用之
工具，而處於受支配之角色。又本件除甲○○之供述外，僅有警
方逮捕乙○○之經過及其匯款之事實，然乙○○匯款係甲○○在
大陸期間以電話指示其朋友將錢交給乙○○轉匯，而警方逮捕乙
○○，亦係事後所取得之證據，究非甲○○與乙○○事先謀議之
證據。再者，乙○○雖有施用愷他命，然此與其是否犯有本件運
輸第三級毒品之犯行係屬兩事，自不能因乙○○較有機會接觸毒
品，繼而以此遠因推論其有運輸毒品之犯意。原判決以此認定乙
○○與甲○○、「王清順」亦有運輸毒品之犯意聯絡，顯有違背
證據法則及理由不備之違誤。(二)、快遞、貨運業者受託運輸包裹
，於受託人給付運費，並填寫「收件人」、「聯絡電話」、「收
件地址」等資訊後，該運送契約即已成立，而有交付託運貨物之
義務，並無審查收件人是否真正之必要。原判決為證明乙○○知
悉包裹內容物為何，誤認上開未填寫真正收件人姓名之託運方式
有違常理，顯有違背經驗法則。又乙○○係經警查獲後，經警員
告知，始知甲○○寄運之物為毒品，其基於親情為迴護甲○○私
運毒品之事實，而未於最初警詢、偵查中供出係受其夫之託而領
取包裹，並無悖於常理。原判決卻因此認定乙○○已事先知情，
亦與經驗法則有違。(三)、檢察官原起訴乙○○係犯刑法第三十條
第一項、毒品危害防制條例第四條第三項、懲治走私條例第二條
第一項之幫助運輸第三級毒品罪及幫助私運管制物品進口罪，原
判決雖以乙○○行為之基本事實相同，而變更起訴法條，改依運
輸第三級毒品罪及私運管制物品進口罪論處。惟遍查原審審判筆
錄，均無隻字提及起訴法條之變更，原審並未依法踐行告知變更
原起訴法條之程序，自影響乙○○防禦權之行使，剝奪其應享有
之正當法律程序，原審審判程序即有重大瑕疵之違法。(四)、原判
決僅以甲○○之自白，即認定甲○○係於大陸地區向「王清順」
購買毒品等情。惟甲○○係將款項匯至我國人民林怡菁位於中國
信託商業銀行前鎮分行之帳戶內，甲○○自白以上開款項購買毒
品等語，即有疑義。況林怡菁設立上開帳戶之緣由、甲○○所匯
款項經由何管道進入大陸地區、甲○○究竟如何將款項交給「王
清順」等節，俱未見原判決說明，自有調查未盡之違背法令等語
。惟查：(一)、採證認事，係事實審法院之職權，其對證據證明力
所為之判斷，如未違背經驗法則與論理法則，復已述其憑以判
斷之心證理由，即不能任意指為違法。原判決已明係依據甲○
○之自白、乙○○部分之供詞，及上開卷證資料，予以綜合判斷
，並非單憑甲○○之自白，而認定甲○○、乙○○有原判決事實
欄所載犯行。所為之論斷，核與證據法則並無違背，亦無判決不
憑證據或理由矛盾之情形。上訴意旨無非就原審採證認事之職權
合法行使，專憑己見，任意指摘原判決違法，再為事實上之爭執
，自非合法之上訴理由。(二)、刑事訴訟法第九十五條第一款規定
：「訊問被告應先告知犯罪嫌疑及所犯所有罪名，罪名經告知後
，認為應變更者，應再告知」，此項規定旨在使被告能充分行使
防禦權，是形式上縱未告知應變更之罪名，而於訊問被告過程中
，已就被告變更罪名之構成要件，為實質之調查，並賦予被告辯
解之機會，被告防禦權之行使已獲確保，踐行之訴訟程序縱有瑕
疵，顯然於判決本旨並無影響，自不得執此為合法上訴第三審之
理由。檢察官原雖起訴乙○○係犯刑法第三十條第一項、毒品危
害防制條例第四條第三項、懲治走私條例第二條第一項之幫助運
輸第三級毒品罪及幫助私運管制物品進口罪嫌，然原審於行準備
程序整理案件之重要爭點時，就乙○○部分已明確告知「乙○○
有無與甲○○『共同』運輸及私運本案查扣之第三級毒品」等語
，且乙○○及其辯護人就此亦表示「無意見」，嗣原審審判長於
審判期日亦係就乙○○有無與甲○○基於共同之犯意聯絡，參與
本件之犯罪行為，訊問乙○○而為實質之調查，並賦予乙○○及
其辯護人辯解之機會，此有原審九十八年十月二十三日之準備程
序筆錄、同年十二月九日之審判筆錄在卷可查。是原審實質上既
已就共同正犯之構成要件為調查，且賦予乙○○及其辯護人辯解
之機會，自無礙於乙○○防禦權之行使。況原審審判長亦有告知
上訴人涉犯罪名如第一審判決書所載（即共同運輸走私第三級毒
品進口罪），上訴意旨執此指摘原判決不當，亦非合法之上訴理
由。(三)、審判期日應調查之證據，係指與待證事實有重要關係，
在客觀上顯有調查必要性之證據而言，故其範圍並非漫無限制，
必其證據與判斷待證事實之有無，具有關聯性，得據以推翻原判
決所確認之事實，而為不同之認定，若僅係枝節性問題，或所證
明之事項已臻明瞭，自均欠缺其調查之必要性。又毒品危害防制
條例所謂之「運輸」毒品，係指本於運輸之犯意，而為毒品之搬
運輸送，倘有此意圖者，一有搬運輸送之行為，其犯罪即已成立
，並非以所運輸之毒品已運抵目的地為完成犯罪之要件，故如已
起運離開現場，其構成要件之輸送行為即已完成，不以達到目的
地為既遂之條件，且不以為他人輸送為必要，即為自己輸送者，
亦包括在內。本件甲○○、乙○○既與「王清順」有共同運輸毒
品之犯意聯絡，並推由「王清順」利用不知情之三達快遞有限公
司轉託不知情之立吉航空承攬股份有限公司報關，並利用澳門航
空公司ＮＸ－０六二０號班機運輸愷他命至我國，渠等三人運輸
第三級毒品之行為即已既遂，至林怡菁設立上開帳戶之緣由、甲
○○所匯款項經由何管道進入大陸地區、甲○○究竟如何將款項
交給「王清順」等節，均與運輸第三級毒品罪之構成要件無涉，
原審未為無益之調查，亦無調查未盡之違背法令。衡以前開說明
，其上訴為違背法律上之程式，應予駁回。
據上論結，應依刑事訴訟法第三百九十五條前段，判決如主文。
中    華    民    國  九十九  年    三    月   十一   日
                      最高法院刑事第十三庭
                          審判長法官  賴  忠  星
                                法官  呂  丹  玉
                                法官  吳      燦
                                法官  蔡  名  曜
                                法官  葉  麗  霞
本件正本證明與原本無異
                                      書  記  官
中    華    民    國  九十九  年    三    月   十七   日
                                                      Ｑ

司法院資訊處製作；財團法人民間司法改革基金會備份。
